【裁判字號】    91,訴,1139
【裁判日期】    920224
【裁判案由】    偽造文書等
【裁判全文】
台灣台北地方法院刑事判決                        九十一年度訴字第一一三九號
    公  訴  人  台灣台北地方法院檢察署檢察官
    被      告  乙○○  男  三.
右列被告因偽造文書等案件，經檢察官提起公訴（九十一年度偵字第六七八四號），
本院判決如左：
    主  文
乙○○連續行使偽造之信用卡，處有期徒刑壹年，扣案偽造之壹枚（卡號：0000
000000000000）、偽造之財團法人聯合信用卡中心簽帳單持卡人存根聯
、商店存根聯簽名欄內之「李淵平」署名各壹枚，均沒收之。
    事  實
一、乙○○於自由時報之廣告見有販賣信用卡之廣告，竟基於意圖行使偽造信用卡之
    用而收受之犯意而與之聯絡，於民國九十年十二月十五日上午十一時三十分許，
    在台北市○○○路與吉林路，向真實姓名年籍不詳之男子，以每張新台幣（下同
    ）一萬五千元之代價，共支付四萬五千元，購買而收受偽造之信用卡二張（當時
    僅先取得二張，另一張尚未取得，公訴意旨誤載為取得三張），並基於行使偽造
    信用卡、行使偽造文書及意圖為自己不法所有之概括犯意，先依該男子之指示，
    在偽造之二張信用卡背面簽名欄內均偽造「李淵平」簽名，表示得由「李淵平」
    以該信用卡簽帳方式消費再行結算之意後，乃於九十年十二月十五日下午二時許
    ，至台北市信義區○○○路○段一八一號「施樂事達電信聯盟」，佯稱購買行動
    電話電池一個，並交付其中一張偽造之信用卡予店員甲○○用以刷卡消費（該偽
    造之信用卡後經乙○○丟棄滅失而未扣案），因而致之陷於錯誤同意其以刷信用
    卡之方式購買電池，乙○○乃在信用卡簽帳單（金額為三百元）上偽造「李淵平
    」署名（一式二聯自動複寫）後交予店員而行使，表示「李淵平」購買該項產品
    並由該信用卡簽帳之意，致店員陷於錯誤而交付該電池，並足生損害於「李淵平
    」、「施樂事達電信聯盟」，之後乙○○復於九十年十二月十八日晚上八時三十
    分許，持另一張偽造之信用卡（卡號為0000000000000000號，
    卡面所載之發卡銀行係合作金庫，但實際發卡銀行應為美國紐澤西州美林銀行）
    ，再至「施樂事達電信聯盟」佯稱購買行動電話一支，並交付該偽造信用卡予店
    員甲○○刷卡消費，因甲○○接獲財團法人聯合信用卡處理中心通知該信用卡係
    偽造，乃報請警局到場處理而未得逞，並扣得卡號為000000000000
    0000號之偽造信用卡一張。
二、案經台北市政府警察局信義分局報請台灣台北地方法院檢察署檢察官偵查起訴。
    理  由
一、訊之被告乙○○固不否認見報紙廣告經聯絡後，支付四萬五千元取得信用卡二張
    （尚有一張信用卡尚未取得），並依照真實姓名年籍不詳男子，在二張信用卡背
    面簽名欄內均簽寫「李淵平」之簽名後，於九十年十二月十五日下午二時許，至
    台北市信義區○○○路○段一八一號「施樂事達電信聯盟」，購買行動電話電池
    一個，並以其中一張信用卡刷卡消費，並在信用卡簽帳單上簽寫「李淵平」之簽
    名後取得行動電話電池一個，嗣將信用卡丟棄，復於九十年十二月十八日晚上八
    時三十分許，持扣案之信用卡再至「施樂事達電信聯盟」要購買行動電話之事實
    ，惟否認有公訴意旨所指之犯行，辯稱：購買之時並不知係偽造之信用卡，所以
    才使用，當時有看見「李淵平」之身分證，如果知道係偽造就不會只刷三百元，
    第二次去原本要買手機，店員似乎知道是偽卡，要伊拿卡給他刷才交付，但未買
    成警察就來了等語；經查：被告購買收受取得信用卡二張、在二張信用卡背面簽
    名欄內均簽寫「李淵平」之簽名、持其中一張信用卡購買電池、在信用卡簽帳單
    上簽寫「李淵平」之簽名以及第二次至「施樂事達電信聯盟」要購買行動電話之
    事實，業經被告於警訊時（偵卷第七頁參見）、偵查中（偵卷第三十二頁）以及
    本院調查審理時供述明確，並有偽造之合作金庫信用卡、財團法人聯合信用卡中
    心簽帳單商店存根聯簽帳單影本在卷可稽，應堪採信，至公訴意旨雖認被告購買
    取得信用卡三張，然被告嗣後翻異前詞稱僅取得二張信用卡等語，而依卷內證據
    亦無從認有第三張信用卡存在，是僅得認被告取得信用卡二張，併此說明；其次
    ，扣案卡號0000000000000000號合作金庫發卡之信用卡，實際
    發卡銀行為美國紐澤西州美林銀行，該卡號並非合作金庫所使用，且防偽之雷射
    標籤係黏貼等情，業據證人即合作金庫賴文祥於警訊時（偵卷第十一頁參見）陳
    述明確，是扣案之信用卡為偽造，應堪認定，另被告於警訊時亦供稱：「於九十
    年十二月十五日十一時三十分看自由時報分類廣告上的電話，問你們有無偽卡要
    賣人，對方稱有，便相約於北市○○○路吉林路等，過了一會兒便有一名男子與
    我接洽，便以新台幣四萬五千元購買三張屬名李淵平之偽卡，所以我不知道係何
    人製造」等語（偵卷第七頁反面），且衡諸常情，申辦信用卡僅需完成手續即得
    取得，並不需先行支付任何費用，而使用信用卡僅能遲延至結算後付費，並不能
    減少應支付之消費款項，是若非購買偽造之信用卡以期能免去結算後支付費用之
    目的，即得自行申請並無支付費用之必要，是應以被告於警訊所供述之情節為可
    採，於本院所辯並不知為偽卡等語，並不足採；再者，於九十年十二月十八日晚
    上八時三十分許，被告至「施樂事達電信聯盟」之情形，業據證人即店員甲○○
    於警訊時證稱：「（乙○○）是持用合作金庫名字是李淵平（信用卡），因銀行
    聯合信用卡中心通知該卡李淵平名字登記是偽卡，本人馬上請路人報案」等語（
    偵卷第九頁反面參見），足見被告已經將信用卡交予甲○○而使用甚明，是被告
    所辯並未使用等語，亦不足採；綜上，本件事證已臻明確，被告犯行堪予認定。
二、按在偽造之信用卡背面偽造簽名，依最高法院八十八年度臺上字第五七三０號判
    決意旨認在信用卡背面簽名欄簽名，自形式上觀察，即足以表示簽名者於信用卡
    有效期間內有權使用該信用卡之辨識，及為消費時比對筆跡以確定是否為本人之
    用，屬私文書之一種，而刑法第二百零一條之一業於九十年六月二十日經立法院
    三讀通過，於同年六月二十二日施行，依該條第二項行使偽造信用卡等罪名，所
    規範保護之客體乃係信用卡、金融卡、儲值卡等相類作為簽帳、轉帳、提款支付
    工具之「電磁紀錄物」，該條第一項之偽造、變造信用卡等罪名，如意圖供行使
    之用而完成偽製信用卡等電磁紀錄物，其犯罪即屬既遂，有無在偽造信用卡背面
    簽名欄偽造簽名，與偽造信用卡等罪名之犯罪構成要件無涉，因信用卡背面之簽
    名欄，乃為信用卡獨有，而為其他金融卡、儲值卡所無，其用意乃用以表示信用
    卡之簽名者於信用卡有效期間內有權使用該信用卡之辨識及證明，以防止他人持
    以盜用簽帳交易，是於信用卡背面簽名欄偽造他人簽名署押，即屬偽造私文書，
    而與偽造電磁紀錄物之偽造信用卡，顯屬兩種不同之犯罪行為態樣及刑罰規範保
    護法益，應認係分別觸犯具想像競合關係之二罪。核被告所為，分別係犯刑法第
    二百零一條之一第二項之意圖供行使之用而收受偽造信用卡罪（收受偽造信用卡
    ）、同條項之行使偽造信用卡罪（二次使用）、刑法第二百十六條、第二百十條
    之行使偽造私文書罪（二次行使信用卡背面之文書以及第一次時簽帳單之文書）
    及刑法第三百三十九條第一項之詐欺取財罪（第一次以偽造信用卡購買）、第三
    百三十九條第一、三項之詐欺取財未遂罪（第二次以偽造信用卡購買未得逞）。
    被告偽造署押係偽造私文書之部分行為，為偽造私文書罪吸收，而其偽造私文書
    之低度行為復為其後行使之高度行為吸收，應論以行使偽造私文書罪。又被告先
    後二次行使偽造信用卡、三次行使偽造私文書、二次詐欺取財之犯行，時間緊接
    ，所犯之罪名及基本犯罪構成要件均相同，顯均係基於概括犯意反覆為之，均為
    連續犯，各應依刑法第五十六條之規定，分別以一罪論（詐欺部分則論以刑法第
    三百三十九條第一項之詐欺取財罪），並加重其刑。被告所犯意圖供行使之用而
    收受偽造信用卡、連續行使偽造信用卡、連續行使偽造私文書及連續詐欺取財之
    罪間，有方法、結果之牽連犯關係，應依刑法第五十五條之規定，從一重之連續
    行使偽造信用卡罪處斷。另被告意圖供行使之用而收受偽造信用卡、於信用卡背
    面偽造文書而予以行使之部分雖未據公訴人提起公訴，惟被告此部份行為，與經
    提起公訴之部分，有裁判上一罪之關係，已如前述，本院自應併予審酌，附此說
    明。爰審酌被告於八十七年間因常業重利案被判有期徒刑三月、詐欺案被判有期
    徒刑二年六月，應執行有期徒刑二年七月，假釋期間又因偽造文書案被判有期徒
    刑九月，事隔月餘，又為本次之犯行，竟不思循以正當途徑獲取財物，犯罪手段
    、所取得財物之價值、犯後坦承部分犯行之態度等一切情狀，量處如主文所示之
    刑，以資懲儆。至於扣案之偽造信用卡（卡號：00000000000000
    00號）一枚，應依刑法第二百零五條之規定沒收之，另聯合信用卡處理中心簽
    帳單之持卡人存根聯、商店存根聯各一紙上所偽造之「李淵平」署押共二枚，則
    應依刑法第二百十九條之規定沒收之，至被告所使用之另一張偽造之信用卡，已
    遭被告丟棄而滅失，業經被告供述明確，爰不另為沒收之諭知，附此說明。
三、據上論斷，應依刑事訴訟法第二百九十九條第一項前段，刑法第五十六條、第二
    百零一條之一第二項、第二百十六條、第二百十條、第三百三十九條第一項、第
    五十五條、第二百零五條、第二百十九條，罰金罰鍰提高標準條例第二條，判決
    如主文。
本案經檢察官呂朝章到庭執行職務
中      華      民      國    九十二    年      二      月    二十四    日
                                    台灣台北地方法院刑事第一庭
                                            法  官  蘇嘉豐
右正本證明與原本無異。
如不服本判決，應於判決送達後十日內向本院提出上訴狀（應抄附繕本）。告訴人或
被害人如對於本判決不服者，應具備理由請求檢察官上訴，其上訴期間之計算係以檢
察官收受判決正本之日期為準。
                                            書記官  蘇靜紅
中      華      民      國    九十二    年      二      月    二十四    日
附錄本案論罪科刑所適用法條全文：
第二百零一條之一第二項：
行使前項偽造、變造之信用卡、金融卡、儲值卡或其他相類作為簽帳、提款、轉帳或
支付工具之電磁紀錄物，或意圖供行使之用，而收受或交付於人者，處五年以下有期
徒刑，得併科三萬元以下罰金。
刑法第二百十條：
偽造、變造私文書，足以生損害於公眾或他人者，處五年以下有期徒刑。
刑法第二百十六條：
行使第二百十條至第二百十五條之文書者，依偽造、變造文書或登載不實事項或使登
載不實事項之規定處斷。
刑法第三百三十九條第一項、第三項：
意圖為自己或第三人不法之所有，以詐術使人將本人或第三人之物交付者，處五年以
下有期徒刑、拘役或科或併科一千元以下罰金。
前二項之未遂犯罰之。


司法院資訊處製作；財團法人民間司法改革基金會備份。
